【裁判字號】    99,交聲,52
【裁判日期】    990630
【裁判案由】    違反道路交通管理處罰條例聲明異議
【裁判全文】
臺灣苗栗地方法院交通事件裁定          99年度交聲字第52號
原處分機關  交通部公路總局新竹區監理所苗栗監理站
異  議  人
即受處分人  乙○○
上列異議人即受處分人因違反道路交通管理處罰條例案件，對於
交通部公路總局新竹區監理所苗栗監理站於民國99年2 月1 日所
為之竹監苗字第裁54-E00000000號處分（原舉發案號：竹市警交
字第E00000000 號）聲明異議，本院裁定如下：
    主  文
原處分撤銷。
乙○○不罰。
    理  由
一、原處分意旨略以：異議人即受處分人乙○○駕駛車牌號碼W5
    -4576 號自用小客車，於民國98年12月7 日18時30分許在新
    竹市○○路112 號旁，為新竹市警察局交通隊警員舉發「佔
    用機車停車格，停車時間、位置、方式、車種不依規定」違
    規；嗣異議人於舉發通知單所載應到案日期前申訴表示不服
    舉發，惟逾應到案期限繳納罰鍰新臺幣（下同）600 元，本
    站爰依道路交通管理處罰條例第56條第1 項第9 款暨違反道
    路交通管理事件統一裁罰標準及處理細則第41條第4 項規定
    ，於99年2 月1 日裁處異議人罰鍰800 元，原處分並無不法
    等語。
二、異議意旨略以：異議人發現汽車煞車有失靈問題，為免發生
    人員受傷、車禍及妨害交通，在附近無汽車停車位，只好將
    車停於機車停車格，並經中華電信公司守衛同意，便至附近
    尋找修車廠檢查，因尋無而作，回來取車時發現汽車已被拖
    吊，異議人停車於機車停車位確有不妥，乃因不得已，其情
    可憫，請求依刑法第24條第1 項規定准予免罰，為此向法院
    聲明異議，請求撤銷原處分等語。
三、按交通法庭認為聲明異議有理由者，應以裁定將原處分經聲
    明異議部分撤銷，並自為裁定，道路交通案件處理辦法第20
    條前段定有明文。次按因避免自己或他人生命、身體、自由
    、名譽或財產之緊急危難而出於不得已之行為，不予處罰；
    但避難行為過當者，得減輕或免除其處罰，行政罰法第13條
    定有明文。核該緊急避難之要件，須客觀上有緊急危難狀態
    之存在、行為人主觀須出於救助之意思、客觀上所為之避難
    行為，須與目的相當且採取損害最小之方式為之、且因避難
    行為所保全之利益顯然優越於所犧牲之利益。故行為人之行
    為是否符合緊急避難之要件，自應以行為人所採取之手段是
    否屬於損害最小之方式、行為是否屬於避難過當為斷。
四、經查：
(一)、異議人駕駛車牌號碼W5-4576 號自用小客車，於上揭時、地
    為警掣單舉發「佔用機車停車格，停車時間、位置、方式、
    車種不依規定」違規乙節，固有新竹市警察局舉發違反道路
    交通管理事件通知單、裁決書等影本各1 份及現場照片1 張
    在卷可稽，惟異議人否認有上開違規行為，並以前揭情詞置
    辯。
(二)、依證人即竹南汽車實業有限公司技師甲○○於本院調查時到
    應具結證稱：「（問：是否曾於98年12月10日檢修及保養乙
    ○○的車？）有」、「（問：當時乙○○是因為煞車失靈及
    異音，而找你保養？）對」、「（問：他有換後煞車的來令
    片嗎？）有」、「（該來令片毀損嚴重嗎？）是的，很嚴重
    ，幾乎快沒有了」、「（問：來令片磨損，會影響煞車功能
    ？）會，也會產生異音」、「（問：後來他換幾個來令片？
    ）後面兩輪，共花1,200 元」、「（問：像乙○○來令片損
    壞情形，你會建議他不要再上路嗎？）會」、「（問：如果
    他上路，是不是隨時有可能煞車失靈，而發生事故？）有可
    能使車主恐懼而不敢開，有可能會造成交通事故，因為四個
    輪子只剩二輪子有煞車」、「（問：如果乙○○在上路時發
    現來令片異常，他路邊停車送修，這種做法是正確的？）是
    的，以免造成他人的傷害。」等語綦詳（見本院99年4 月6
    日之訊問筆錄），並有異議人提出竹南汽車實業有限公司99
    年2 月3 日保養修護紀錄1 紙及車輛維修照片17張以資佐證
    （見本院卷第52頁、第63至74頁），足徵本件舉發當時，異
    議人所有上開自小客車之後來令片確有毀損且亟須維修之情
    形，堪認異議人前揭所言屬實，應可採信。
(三)、衡諸常情，汽車所有人或駕駛人於發現控制車輛煞車之來令
    片嚴重磨損時，應會立即停止駕駛並盡速維修，避免有煞車
    失靈致危及自身及其他用路人安全之虞。本件異議人於上揭
    、時、地因發現車子之煞車有失靈問題，為避免發生車禍，
    附近又找不到停車位，遂有將汽車停放於機車停車格之違規
    行為，核該違規行為對於交通秩序雖有妨害，然異議人倘未
    留置上開自小客車於現場而繼續於道路上行駛，將有可能因
    煞車失靈發生車禍而危及異議人及用路人生命、身體安全或
    產生財產上危險之後果，兩相權衡之下，異議人為避免自己
    及用路人財產、身體、生命遭受危害之法益明顯高於被犧牲
    之交通秩序法益，其所實施之避難行為即符合必要性及相當
    性原則。故異議人於上揭時、地，固有停車時間、位置、方
    式、車種不依規定之違規行為，惟係出於車輛之煞車有問題
    ，亟待修護而不得已將車輛停放於本件違規地點之緊急避難
    結果，顯因緊急情況之不得已特殊事由所致。是異議人雖有
    上開違規行為，然因有緊急之情事，其行為顯不具有可歸責
    之原因，如遽以處罰，難免過苛。
(四)、又違反行政法上義務應受法定最高額新臺幣3,000 元以下罰
    鍰之處罰，其情節輕微，認以不處罰為適當者，得免予處罰
    ，行政罰法第18條第1 項、第19條第1 項分別定有明文。本
    件異議人有於上揭時、地佔用機車停車格之違規行為，固堪
    認定，惟其違反道路交通管理規則第56條第1 項第9 款之規
    定，應處600 元以上1,200元以下罰鍰，係屬最高額3,000元
    以下罰鍰之處罰，且異議人係因車輛之煞車有問題，亟待修
    護而不得已將車輛停放於本件違規地點乙情，業如前述，難
    認異議人對於本件違規之發生有何主觀上故意或過失。再者
    ，異議人將上開車輛停放於機車格上，於交通秩序雖有妨害
    ，然其情節相對輕微，參以異議人停車時間係傍晚時分，非
    為洽公時間，對於鄰近行車安全所生之危險非鉅。本院審酌
    異議人上開行為違反行政法上義務行為應受責難程度、所生
    影響及因違反行政法上義務所得之利益，認以不處罰為適當
    。
五、綜上所述，原處分機關認為異議人有停車位置不依規定之違
    規行為，事證明確，而依道路交通管理處罰條例第56條第1
    項第9 款及違反道路交通管理事件統一裁罰基準及處理細則
    之規定，裁處異議人罰鍰800 元，固非無見，然未審酌異議
    人之違規行為已該當於緊急避難要件而得以阻卻違法，且情
    節輕微，應以不處罰為適當，原處分機關未予詳查，遽予裁
    罰，自有未洽。從而，本件異議人之異議為有理由，應由本
    院將原處分撤銷，改諭知異議人不罰，以昭審慎。
六、據上論斷，應依道路交通管理處罰條例第87條第2 項，道路
    交通案件處理辦法第20條前段，裁定如主文。
中    華    民    國    99    年    6     月    30    日
                  交通法庭  法  官  周靜妮
上正本證明與原本無異。
如不服本裁定應於送達後5 日內向本院提出抗告狀。
                            書記官  巫  穎
中    華    民    國    99    年    6     月    30    日

司法院資訊處製作；財團法人民間司法改革基金會備份。
